【裁判字號】    92,台上,5267
【裁判日期】    920925
【裁判案由】    違反槍砲彈藥刀械管制條例
【裁判全文】
最高法院刑事判決                              九十二年度台上字第五二六七號
    上  訴  人  台灣高等法院花蓮分院檢察署檢察官
    被      告  甲○○
右上訴人因被告違反槍砲彈藥刀械管制條例案件，不服台灣高等法院花蓮分院中華民
國九十年三月二十二日第二審判決（九十年度上訴字第一二號，起訴案號：台灣台東
地方法院檢察署八十八年度偵字第一九二五號），提起上訴，本院判決如左：
    主  文
原判決撤銷，發回台灣高等法院花蓮分院。
    理  由
本件原判決認定被告甲○○於民國八十八年七月二十五日夜間，偕杜東文、林世哲二
人，一同於台東縣台東市海濱公園處飲酒，同日夜間近十一時許，三人約定至位於台
東市○○○路五十五號「騷貓ＫＴＶ」繼續飲酒並歡唱消費，杜東文、林世哲二人遂
分乘自己所有之小貨車、自用小客車，甲○○則駕車號ＷＦＢ｜四六二號之機車前往
。其後三人於「騷貓ＫＴＶ」繼續飲酒作樂，翌日即八十九年七月二十六日凌晨一時
許，甲○○及林世哲（杜東文早二人先一步離去）要付帳時，甲○○因酒醉且不滿該
店內消費金額過高，竟與該店內服務生謝佐良發生口角爭吵，遂心生不滿，明知不能
安全駕駛機車，仍騎乘前述機車離去，約十餘分鐘後，甲○○手持武士刀一把，騎乘
同機車返回屬公眾得出入之「騷貓ＫＴＶ」店內洩恨，謝佐良見甲○○持刀正欲返回
店內，即躲入音控室內，甲○○基於恐嚇之犯意一見謝佐良在音控室內即以該把武士
刀砍該音控室門眉，致使謝佐良心生畏懼，危害其安全。店內其他服務生上前制服甲
○○，甲○○因酒醉停留店內，經店內人員報警查獲，並扣得前述武士刀一把，經警
測試酒精濃度，其吐氣所含酒精成分為每公升０‧六九毫克，已達精神耗弱之程度等
情。因而撤銷第一審科刑判決，改判變更檢察官起訴法條，依牽連犯關係，從一重論
處被告甲○○於公眾得出入之場所，未經許可攜帶刀械罪刑，固非無見。
惟查：(一)、刑法上所謂精神耗弱，係指行為時之精神，對於外界事務之判斷能力，較
普通人之平均程度，顯然減退者而言。又精神是否耗弱，乃屬醫學上精神病科之專門
學問，非有專門精神病醫學研究之人予以診察鑑定，不足以資判斷。原審於被告當日
是否因飲酒已至精神耗弱，未經專門精神病醫學研究之人予以診察鑑定，徒以被告所
供其持刀恐嚇前後已呈酒醉狀態，及被告為警查獲至警局經酒精濃度之檢測，吐氣所
含酒精成分為每公升０‧六九毫克，有酒精測定條一件附件足證，暨證人蘇金滿、鄭
純情、沈榮興之證述，遽認被告於行為時，已達精神耗弱之狀態，而依刑法第十九條
第二項規定減輕其刑，自非有據。(二)、被告持武士刀已否實施殺人行為而未遂，依卷
內證據資料，尚滋疑問，猶待原審深入調查，以明真相外，原判決既認定檢察官起訴
殺人未遂罪名法條應予變更，而論以恐嚇罪，然理由三卻謂被告殺人未遂異於常人所
為，並經判定為精神耗弱，……。理由四又謂被告殺人行為當時為精神耗弱狀態……
云云。所載理由顯相矛盾，其判決自屬違法。檢察官上訴意旨執以指摘原判決不當，
非無理由，應認原判決有撤銷發回更審之原因。
據上論結，應依刑事訴訟法第三百九十七條、第四百零一條，判決如主文。
中      華      民      國    九十二    年      九      月    二十五    日
                              最高法院刑事第二庭
                                  審判長法官  陳  錫  奎
                                        法官  洪  清  江
                                        法官  李  伯  道
                                        法官  邵  燕  玲
                                        法官  吳  昆  仁
      右正本證明與原本無異
                                              書  記  官
中      華      民      國    九十二    年      十      月      一      日


司法院資訊處製作；財團法人民間司法改革基金會備份。
